【裁判字號】    99,台上,1747
【裁判日期】    990325
【裁判案由】    違反毒品危害防制條例
【裁判全文】
最高法院刑事判決            九十九年度台上字第一七四七號
上  訴  人  甲○○
選任辯護人  蕭元亮律師
上列上訴人因違反毒品危害防制條例案件，不服台灣高等法院中
華民國九十九年一月十四日第二審判決（九十八年度上訴字第一
三四七號，起訴案號：台灣板橋地方法院檢察署九十六年度偵字
第二三五八九號），提起上訴，本院判決如下：
    主  文
上訴駁回。
    理  由
按刑事訴訟法第三百七十七條規定：上訴於第三審法院，非以判
決違背法令為理由，不得為之。是提起第三審上訴，應以原判決
違背法令為理由，係屬法定要件，如果上訴理由書狀並未依據卷
內訴訟資料，具體指摘原判決不適用何種法則或如何適用不當，
或所指摘原判決違法情事，顯與法律規定得為第三審上訴理由之
違法情形，不相適合時，均應認其上訴為違背法律上之程式，予
以駁回。本件原審經審理結果，認為上訴人甲○○於民國九十六
年七月七日販賣第二級毒品安非他命予鄭德鵬之犯行罪證明確，
因而撤銷第一審關於該部分諭知無罪之判決，改判論上訴人以販
賣第二級毒品罪，累犯，處有期徒刑七年二月，並為相關從刑之
諭知。已詳敘調查、取捨證據之結果及憑以認定犯罪事實之心證
理由。並就上訴人否認犯行之供詞及其所辯各節認非可採，詳加
指駁。從形式上觀察，原判決並無足以影響判決結果之違法情形
存在。上訴意旨略以：(一)、上訴人否認曾於九十六年七月七日（
上訴狀誤載為十九日）以0000000000號行動電話接獲鄭德鵬所有
之0000000000號行動電話，原審未將上開監聽錄音函送聲紋鑑定
，以查明通話雙方是否為上訴人與鄭德鵬；又上訴人曾稱000000
0000號行動電話係其友人「小不點」所申辦，且由「小不點」與
其共用等語，原審未向行動電話公司調閱門號申辦者之原始資料
並將之傳喚到庭，以查明上訴人是否為本案行為人；復以證人鄭
德鵬於第一審中稱伊於警詢時未指認上訴人相片或親見本人而為
指認云云，原審亦未傳喚承辦員警以釐清鄭德鵬指認過程有無瑕
疵，俱有應於審判期日調查之證據而未予調查之違法。(二)、本案
犯罪時間為九十六年七月七日（上訴狀誤載為十三日），倘認上
訴人確犯本案，亦與經第一審依集合犯判處罪刑之上訴人販賣第
二級毒品予梁荏翔、謝緣誼部分，係基於同一販賣故意所為，核
屬集合犯之包括一罪，上開部分業經上訴人於原審撤回上訴而告
確定，本案縱屬成立，亦應依刑事訴訟法第三百零二條第一款規
定為免訴判決，原判決不察，仍為有罪判決，有判決不適用法則
之違法云云。惟按：(一)、所謂集合犯，係指立法者所制定之犯罪
構成要件中，本即預定有數個同種類行為將反覆實行之犯罪而言
。依毒品危害防制條例第四條第一項販賣第一級毒品罪之構成要
件文義衡之，實無從認定立法者原已預設該項犯罪，必有數個同
種類行為將反覆實行，而具有集合犯之性質。原判決並未認定本
件上訴人於九十六年七月七日二十時許販賣安非他命予鄭德鵬部
分，與已經第一審判決有罪確定之販賣安非他命予梁荏翔、謝緣
誼等人部分，係屬集合犯性質。而以上訴人販賣安非他命予鄭德
鵬之行為，應另成立販賣第二級毒品罪，核無不合。至於上開經
第一審判決確定部分，第一審所持集合犯之見解及其判決之既判
力，對於非屬同一事實，不具同一案件關係之本件，尚無拘束之
效力。上訴意旨執此指摘原判決有不適用法則之違法云云，自非
適法之第三審上訴理由。(二)、刑事訴訟法第一百六十三條規定揭
櫫當事人調查證據主導權之大原則，法院於當事人主導之證據調
查完畢後，認為事實未臻明瞭仍有待釐清時，始得斟酌具體個案
之情形，予以裁量是否補充介入調查。證據如與發見真實不具關
聯性者，法院未為無益之調查，即不能指為有應調查而不予調查
之違法。經查，原判決援引上訴人於偵查中供認：上訴人於九十
六年七月七日十九時十九分三十八秒，有以0000000000號行動電
話與鄭德鵬使用之0000000000號行動電話聯絡販毒事宜，二人並
於同日二十時許，在台北縣中和市捷運景安站前見面，上訴人以
二公克新台幣（下同）五千元之價格，販賣安非他命予鄭德鵬之
事實，核與證人鄭德鵬於偵查中所證情節相符。且經原審調取上
揭監聽錄音帶勘驗結果，確認通話內容確與原判決所載譯文相符
，有勘驗筆錄可參。上訴人於警詢、偵查及第一審復供認上開電
話於九十六年七月間係其所使用，以及監聽譯文內容確係其與鄭
德鵬間之對話無誤；且警方於同年十月四日至上訴人住處搜索時
，亦當場扣得該支行動電話（已停用）可佐。再經原審勘驗證人
鄭德鵬於九十六年十一月八日偵查中到庭作證之錄音光碟，證人
鄭德鵬於偵查中向檢察官所為陳述顯均係經過慎重之思考，並非
輕率任性之回答，且前後均無任何矛盾瑕疵可指，復與上訴人先
前於同年十月五日偵查中自白之情節吻合，當然可信。證人鄭德
鵬於偵查中作證時，所稱撥打0000000000號電話向「阿清」之男
子購毒，該「阿清」係指上訴人本人，又上揭監聽譯文內容確係
上訴人與鄭德鵬間之對話，俱屬無訛；證人鄭德鵬之指證，核與
事實相符，尚無不明瞭之情形。且上訴人於原審既未聲請鑑定上
揭監聽錄音之聲紋，以查明是否其與鄭德鵬之通話；亦未聲請傳
喚承辦警員，以調查鄭德鵬之指認有無瑕疵等情。則原審未依職
權為無益之調查，仍於原判決認定上訴人販賣安非他命予鄭德鵬
之論證不生影響。此屬法院職權調查證據裁量權之適法行使，究
與應於審判期日調查之證據而未予調查之違法情形有別，自非合
法之第三審上訴理由。經核上訴意旨，係置原判決所為明白論斷
於不顧，仍持已為原判決指駁之陳詞，專憑己見再事爭辯，或任
意指摘原判決違法，難認已符合首揭法定之第三審上訴要件。其
上訴違背法律上之程式，應予駁回。
據上論結，應依刑事訴訟法第三百九十五條前段，判決如主文。
中    華    民    國  九十九  年    三    月  二十五  日
                      最高法院刑事第九庭
                          審判長法官  邵  燕  玲
                                法官  李  伯  道
                                法官  孫  增  同
                                法官  李  英  勇
                                法官  施  俊  堯
本件正本證明與原本無異
                                      書  記  官
中    華    民    國  九十九  年    三    月   三十   日
                                                    ｍ

司法院資訊處製作；財團法人民間司法改革基金會備份。
